【裁判字號】    90,上易,1767
【裁判日期】    901212
【裁判案由】    侵占
【裁判全文】
臺灣高等法院臺南分院刑事判決          九十年度上易字第一七六七號  Ａ
      上  訴  人  臺灣臺南地方法院檢察署檢察官
      上  訴  人
      即  被  告  甲  ○  ○
右上訴人因被告侵占案件，不服臺灣臺南地方法院九十年度易字第一三○八號中華民
國九十年八月二十日第一審判決（起訴案號：臺灣臺南地方法院檢察署九十年度偵字
第四六三一號），提起上訴，本院判決如左：
      主      文
原判決撤銷。
甲○○意圖為自己不法之所有，而侵占對於業務上所持有之物，累犯，處有期徒刑柒
月。
      事      實
一、甲○○曾因偽造文書罪，經最高法院判處有期徒刑八月確定，於民國（下同）八
    十五年二月十六日執行完畢。甲○○自八十年間起即從事房屋買賣、房屋仲介及
    受任辦理法拍屋退稅等業務，為從事業務之人。緣乙○○於八十九年二月十六日
    委任甲○○全權辦理土地增值稅自用住宅優惠退款相關事宜，甲○○遂持乙○○
    所出具之授權書委由不知情之土地代書陳綺霞（另經檢察官不起訴處分）向台南
    市第五信用合作社（以下簡稱五信）辦理上開稅金退款事宜，經五信於八十九年
    七月間核退新台幣（下同）三十三萬七百三十三元予陳綺霞後，陳綺霞再轉交予
    甲○○。詎甲○○竟意圖為自己不法之所有，於收受上開款項扣除其服務費用後
    餘二十九萬八千元，於八十九年八、九月間之際，在台南市以變易持有為所有之
    意思予以侵占入己，並挪用至他處，嗣經乙○○發覺有異而向五信詢問，始悉上
    情。
二、案經乙○○訴由台南市警察局第二分局報請臺灣台南地方法院檢察署檢察官偵查
    起訴。
      理      由
一、訊據上訴人即被告甲○○（下稱被告）固坦承從事房屋買賣、仲介及受任辦理法
    拍屋退稅等業務，受乙○○委任辦理退稅，有於右揭時地領得退稅款三十三萬七
    百三十三元，惟矢口否認有右揭業務侵占犯行，辯稱：伊有經告訴人乙○○同意
    ，嗣因僅返還五萬元，無法全數籌出，告訴人始提起告訴，伊當時係將款項轉借
    他人週轉等語。
二、惟查：右揭犯罪事實，業據被告於警訊及原審審理中坦承伊事前未經乙○○同意
    私自挪用上開款項不諱（見警訊卷第二十二頁、原審卷第十四頁審判筆錄），核
    與告訴人乙○○迭於警訊、原審、偵審及本院指訴被告侵占及證人陳綺霞於警訊
    中、偵查中陳述確有代領款項轉交被告之情節相符，足見被告上開所為辯解，無
    非事後避就畏罪卸責之詞，委無足採，本件事證已臻明確，被告之犯行，洵堪認
    定。
三、查被告係為從事業務之人，於任職期間，竟將其業務上所持有他人之土地增值稅
    自用住宅優惠退款，即本應交付予乙○○之財物侵占入己，核係該當刑法第三百
    三十六條第二項之業務侵占罪。公訴人認被告係犯刑法第三百三十五條第一項之
    罪云云，尚有誤會，起訴法條應予變更。又被告有如事實欄內所載之前科犯罪及
    科刑，並經執行完畢，此有本院被告全國前案紀錄表及台灣台南地方法院檢察署
    刑案資料查註紀錄表在卷可按，其於有期徒刑執行完畢後，五年以內再犯本件有
    期徒刑以上之罪，為累犯，應依法加重其刑。
四、原審以被告事證已臻明確，因予論罪科刑，固非無見，惟查被告既係累犯，應依
    法加重其刑，而刑法第三百三十六條第二項之業務侵占罪之法定本刑最低為有期
    徒刑六月以上，自不得仍處法定本刑之最低刑，原判決竟依業務侵占罪判處被告
    有期徒刑六月，自有可議。檢察官上訴意旨據此指摘原判決，非無理由；又被告
    於本院否認犯罪並指摘原判決不當，雖不足採，惟原判決既有可議，自應由本院
    將原判決撤銷改判。爰併審酌被告犯罪之動機、目的、手段、所生危害，及其犯
    罪後之態度等一切情狀，量處如主文所示之刑，以資懲儆。
據上論斷，應依刑事訴訟法第三百六十九條第一項前段、第三百六十四條、第二百九
十九條第一項前段、第三百條、刑法第三百三十六條第二項、第四十七條，罰金罰鍰
提高標準條例第一條前段，判決如主文。
本案經檢察官洪泰文到庭執行職務。
中    華    民    國      九十      年      十二      月      十二      日
                                  臺灣高等法院臺南分院刑事第三庭
                                      審判長法官  黃    崑    宗
                                            法官  楊    省    三
                                            法官  莊    俊    華
右正本證明與原本無異。
不得上訴。
                                      法院書記官  易    慧    玲
中    華    民    國      九十      年      十二      月      十四     日
附錄本判決論罪科刑法條：
中華民國刑法第三百三十六條
 (公務公益侵占罪、業務侵占罪)
對於公務上或因公益所持有之物，犯前條第一項之罪者，處一年以上七年
以下有期徒刑，得併科五千元以下罰金。
對於業務上所持有之物，犯前條第一項之罪者，處六月以上五年以下有期
徒刑，得併科三千元以下罰金。
前二項之未遂犯罰之。


司法院資訊處製作；財團法人民間司法改革基金會備份。
